臺灣宜蘭地方法院民事裁定
111年度消債更字第15號
聲  請  人
即  債務人  宋詩涵  
代  理  人  魏敬峯律師
相  對  人                      
即  債權人  第一商業銀行股份有限公司

法定代理人  邱月琴  
債  權  人  彰化商業銀行股份有限公司

法定代理人  凌忠嫄  
代  理  人  蔡學治  
債  權  人  交通部公路總局臺北監理所宜蘭監理站

法定代理人  張恣容  
債  權  人  遠傳電信股份有限公司

法定代理人  井琪    


債  權  人  宜蘭縣政府財政稅務局

法定代理人  盧天龍  
債  權  人  交通部高速公路局北區養護工程分局

法定代理人  林炳松  
債  權  人  中國信託商業銀行股份有限公司


法定代理人  利明献  


上列債務人因消費者債務清理事件聲請更生，本院裁定如下：
    主  文
聲請人甲○○自民國111年9月12日下午5時起開始更生程序。
命司法事務官進行本件更生程序。
    理  由
一、按債務人對於金融機構負債務者，在聲請更生或清算前，應
    向最大債權金融機構請求協商債務清償方案，或向其住、居
    所地之法院或鄉、鎮、市、區調解委員會聲請債務清理之調
    解，消費者債務清理條例第151條第1項定有明文。次按，債
    務人不能清償債務或有不能清償之虞，且無擔保或無優先權
    之本金及利息債務總額未逾新臺幣（下同）1,200萬元者，
    於法院裁定開始清算程序或宣告破產前，得向法院聲請更生
    ，觀諸同條例第3條、第42條第1項規定自明。又法院開始更
    生程序之裁定，應載明其年、月、日、時，並即時發生效力
    。法院開始更生或清算程序後，得命司法事務官進行更生或
    清算程序，必要時得選任律師、會計師或其他適當之自然人
    或法人一人為監督人或管理人，復為同條例第45條第1項、
    第16條所明定。
二、本件聲請意旨略以：聲請人前因有不能清償債務之情事，而
    於民國111年1月26日向本院聲請與相對人等進行前置調解，
    因兩造就債務清償方案之履行條件未能合致而不成立。又聲
    請人目前積欠債務總額為788,034元，每月平均收入約為23,
    000元，扣除每月必要生活費用後，聲請人實無能力償還目
    前所負債務，而有不能清償之情事，且聲請人無擔保或無優
    先權之債務總額未逾1,200萬元，復未經法院裁定開始清算
    程序或宣告破產，爰聲請准予更生等語。
三、經查：
（一）聲請人以其有不能清償債務情事，向本院聲請消費者債務
      清理前置調解，經本院以111年度司消債調字第14號受理
      在案，因雙方就還款條件無法達成協議，致於111年3月8
      日調解不成立等情，經本院依職權調取111年度司消債調
      字第14號全卷核閱無誤，自堪信為真實。故聲請人已踐行
      向最大債權金融機構請求協商債務清償方案之程序，始向
      本院提出更生之聲請，於程序上即無不合之處。是以，本
      院自應綜合聲請人目前全部收支及財產狀況，評估其是否
      已達不能維持符合人性尊嚴之最低生活條件，而有不能清
      償債務或有不能清償之虞之情形。
（二）聲請人雖主張其所積欠債務總額為788,034元，然經本院
      函詢各該債權人關於聲請人計算至111年3月22日為止，包
      含本金及利息等在內之所積欠債務總額，經相對人第一商
      業銀行股份有限公司陳報債權額為24,748元、相對人彰化
      商業銀行股份有限公司陳報債權額為64,210元、相對人交
      通部公路總局臺北監理所宜蘭監理站陳報債權額為70,893
      元、相對人遠傳電信股份有限公司陳報債權額為26,649元
      、相對人宜蘭縣政府財政稅務局陳報債權額為21,200元、
      相對人交通部高速公路局北區養護工程分局陳報債權額為
      11,447元、相對人中國信託商業銀行股份有限公司陳報債
      權額為560,873元，是聲請人之無擔保債務總額應為780,0
      20元（計算式：24,748元＋64,210元＋70,893元＋26,649元＋
      21,200元＋11,447元＋560,873元＝780,020元）。
（三）聲請人主張其目前任職於宜蘭縣私立宏仁老人長期照顧中
      心（養護型），每月薪資約為23,000元等情，業據提出11
      0年度綜合所得稅各類所得資料清單及勞工保險被保險人
      投保資料表等件為憑，是本院認以23,000元作為核算聲請
      人目前每月償債能力之依據，應屬適當。　　　
（四）按債務人必要生活費用，以最近一年衛生福利部或直轄市
      政府所公告當地區每人每月最低生活費1.2倍定之；受扶
      養者之必要生活費用，準用第一項規定計算基準數額，並
      依債務人依法應負擔扶養義務之比例認定之；前二項情形
      ，債務人釋明更生期間無須負擔必要生活費用一部或全部
      者，於該範圍內，不受最低數額限制；債務人證明確有必
      要支出者，不受最高數額及應負擔比例之限制；債務人聲
      請更生或清算時所提財產及收入狀況說明書，其表明每月
      必要支出之數額，與本條例第六十四條之二第一項、第二
      項規定之認定標準相符者，毋庸記載原因、種類及提出證
      明文件，消費者債務清理條例第64條之2第1項、第2項、
      第3項、消費者債務清理條例施行細則第21條之1第3項定
      有明文。查聲請人主張其每月自身必要生活支出之包括膳
      食費5,000元、交通費3,000元、租金支出5,000元、汽車
      貸款9,520元、機車貸款3,000元，合計共25,520元，惟汽
      車貸款9,520元及機車貸款3,000元部分，依消債條例施行
      細則第21條之1第1項之規定，債務人依消債條例聲請更生
      或清算所表明之必要支出數額，係指包括膳食、衣服、教
      育、交通、醫療、稅賦開支、全民健保、勞保、農保、漁
      保、公保、學生平安保險或其他支出在內之所有必要支出
      數額，並未將債務人清償之債務含括其中，故聲請人所列
      汽車及機車貸款，性質上為聲請人債務之清償債務，不屬
      前開規定之必要支出，不應計入聲請人每月必要生活費用
      範圍，應予剔除。其餘每月自身必要生活支出共計13,000
      元部分，聲請人雖未陳報支出明細及憑據，惟本院審酌此
      金額尚未逾行政院衛生福利部公告之111年度臺灣省平均
      每人每月生活之最低生活費14,230元之1.2倍即17,076元
      ，依前揭規定，應為可採。
（五）另聲請人主張其每月需單獨扶養未成年子女1名，每月支
      出公共托育費用10,000元、膳食及尿布費用3,000元，合
      計共支出扶養費13,000元，並提出戶籍謄本為證。經查，
      聲請人之未成年子女現年為1歲，堪認確有受聲請人扶養
      之必要，聲請人雖未就上開扶養費支出提出相關單據，惟
      本院審酌此金額尚未逾行政院衛生福利部公告之111年度
      臺灣省平均每人每月生活之最低生活費14,230元之1.2倍
      即17,076元，堪認可採，又聲請人每月領有托育補助4,00
      0元及兒少扶助2,047元，有存摺明細影本在卷可稽，是聲
      請人主張每月支出扶養費13,000元，扣除每月所領托育補
      助4,000元及兒少扶助2,047元，聲請人每月應負擔之扶養
      費為6,953元（計算式：13,000元－4,000元－2,047元＝6,95
      3元），逾此部分應予剔除。
（六）從而，以聲請人平均每月23,000元之收入扣除每月自身必
      要生活費用13,000元及扶養費6,953元後，所剩之餘額為3
      ,047元，又聲請人名下無具清算價值之財產，亦有全國財
      產稅總歸戶財產查詢清單在卷可稽，復參以債權人陳報之
      債權總額已達780,020元，則以目前聲請人之收入支出情
      形，如未透過更生制度，實無清償之可能，應有不能清償
      債務之事實，本件聲請人顯有消債條例第3條所規定不能
      清償債務之情形，聲請人聲請更生，於法並無不合。
四、綜上所述，本件聲請人係一般消費者，其有無法清償債務之
    情事，所負無擔保或無優先權之債務並未逾1200萬元，且未
    經法院裁定開始清算程序或宣告破產，復查無消債條例第6
    條第3項、第8條或第46條各款所定駁回更生聲請之事由存在
    ，從而，聲請人本件更生之聲請，洵屬有據，應予准許，並
    命司法事務官進行本件更生程序，爰裁定如主文。另聲請人
    於更生程序開始後，應提出足以為債權人會議可決或經法院
    認為公允之更生方案以供採擇，俾免更生程序進行至依消債
    條例第61條規定應行清算之程度，附此敘明。
中　　華　　民　　國　　111 　年　　9 　　月　　12　　日
                臺灣宜蘭地方法院民事庭
                                法  官  許婉芳
以上正本係依原本作成。
本件裁定不得抗告。
中　　華　　民　　國　　111 　年　　9 　　月　　12　　日
                    　　　　    書記官  鄒明家